【裁判字號】    90,上訴,2948
【裁判日期】    900911
【裁判案由】    瀆職
【裁判全文】
臺灣高等法院刑事判決                            九十年度上訴字第二九四八號
    上  訴  人
    即自訴  人  甲○○
    被      告  乙○○
右上訴人因自訴被告偽造文書案件，不服臺灣臺北地方法院九十年度自字第五二一號
，中華民國九十年八月十四日第一審判決，提起上訴，本院判決如左：
    主  文
原判決撤銷，發回臺灣臺北地方法院。
    理  由
一、自訴意旨略以：被告乙○○為臺灣臺北地方法院刑事庭法官，審理該院九十年度
    自字第二五四號沙輝、吳燁山等瀆職等一案，於民國九十年七月十三日下午五時
    在第十二法庭開庭調查，被告傳訊自訴人甲○○一人到庭，對於附卷之九十年四
    月十日吳燁山命法警將自訴人反綁押到樓下拘留經過情形之當庭「錄音帶」不予
    播放調查，竟一再盤問自訴人說出當天情形，企圖利用自訴人高齡八十六歲，自
    九十年四月十日至七月十三日，其間相隔三個月餘，記憶不清時答詞難免不能明
    確之機會，命書記官作成與「錄音帶」上所「錄得」之實際情形不同之「訊問筆
    錄」，代吳燁山之犯罪行為「解套」。附卷之「錄音帶」乃該案最原始之證據，
    應認是刑事訴訟法第一百五十四條明文所指之「證據」。被告命書記官作成之訊
    問筆錄，既與附卷之「錄音帶」內容不符，其有偽造文書之罪證明確無疑。因自
    訴被告涉犯刑法第二百十三條之偽造文書罪嫌。
二、原判決以本案上訴人即自訴人甲○○自訴指稱：被告為臺灣臺北地方法院法官，
    審理該院九十年度自字第二五四號沙輝、吳燁山偽造文書、妨害自由等案件，對
    於附卷之九十年四月十日吳燁山命法警將自訴人反綁押到樓下拘留經過情形之當
    庭錄音帶不予播放調查，竟一再盤問自訴人說出當天情形，企圖利用自訴人高齡
    八十六歲，記憶不清答詞難免不能明確之機會，命書記官作成與錄音帶上所錄得
    之實際情形不同之訊問筆錄，代吳燁山之犯罪行為解套等語，則依其所指，被告
    應係涉犯刑法第一百二十四條之枉法裁判罪嫌，揆諸刑事訴訟法第三百十九條第
    一項規定及最高法院五十四年臺上字第二四六號判例意旨，依法不得提起自訴而
    提起，因不經言詞辯論，逕為諭知不受理之判決，固非無見。
三、惟按判斷自訴案件之訴之範圍，須探求自訴人自訴被告犯罪事實之真意，而為客
    觀之衡量，法院不受自訴狀所引法條及罪名之拘束而為審理。查自訴人自訴之事
    實，係指「被告命書記官作成之訊問筆錄，與附卷之『錄音帶』」內容不符」，
    並未指摘被告如何「為枉法之裁判」。且自訴人提起上訴時陳明其自訴之該案尚
    未作成裁判，訊問筆錄係公文書，非裁判書，應不構成刑法第一百二十四條之枉
    法裁判罪，而該條並不處罰未遂犯，其係自訴被告涉犯刑法第二百十三條之偽造
    文書罪嫌，並非自訴枉法裁判罪等語。而刑法第二百十三條之罪，被害人得提起
    自訴。原判決以依自訴事實如成立犯罪，係屬刑法第一百二十四條之枉法裁判罪
    ，認定自訴人非直接被害人，其不得提起自訴而提起，而為不受理之判決，尚有
    未洽。上訴意旨指摘及此，為有理由。為顧及當事人之審級利益，應由本院將原
    判決撤銷發回原審法院更為適法之處理，並不經言詞辯論為之。
據上論斷，應依刑事訴訟法第三百六十九條第一項但書、第三百七十二條，判決如主
文。
中      華      民      國    九十      年      九      月      十一    日
                              臺灣高等法院刑事第三庭
                        審判長法  官  張  連  財
                                        法  官  張  傳  栗
                                        法  官  李  英  勇
右正本證明與原本無異。
如不服本判決應於收受送達後十日內向本院提出上訴書狀，其未敘述上訴之理由者並
得於提起上訴後十日內向本院補提理由書（均須按他造當事人之人數附繕本）。
                                        書記官  倪  淑  芳
中      華      民      國    九十      年      九      月      十二    日


司法院資訊處製作；財團法人民間司法改革基金會備份。
